【裁判字號】    88,交上易,522
【裁判日期】    890128
【裁判案由】    過失致死
【裁判全文】
臺灣高等法院刑事判決                          八十八年度交上易字第五二二號
    上  訴  人  臺灣臺北地方法院檢察署檢察官
    上  訴  人
    即  被  告  丙  ○
    輔  佐  人
    即被告之母  甲  ○
右上訴人因被告過失致人於死案件，不服臺灣台北地方法院八十八年度交易字第一四
一號，中華民國八十八年十一月一日第一審判決（起訴案號：臺灣台北地方法院檢察
署八十八年度偵字第一六九四號）提起上訴，本院判決如左：
    主  文
原判決撤銷。
丙○因過失致人於死，處有期徒刑捌月。緩刑參年。
    事  實
一、丙○於八十八年一月八日清晨六時十五分許，駕駛車牌ＤＩ－二五一二號自用小
    客車，沿臺北縣新店市○○路○段內側快車道由新店往中和方向（即往安和路三
    段方向）行駛，途經安和路二段「外挖子橋」、安興路有號誌交岔路口前速限為
    時速四十公里之路段，且當時係天雨視線不佳且路面濕滑，本應注意汽車行車速
    度應依標誌之規定，無標誌者，在市區道路之時速不得超過四十公里，如因雨霧
    致視線不清時，則應注意減速慢行作隨時停車之準備，並應注意車前狀況隨時採
    取必要之安全措施，而依當時路面無缺陷、道路無障礙物，並無使丙○不能注意
    之情事，丙○竟疏未注意而貿然以時速四十至五十公里之速度行駛，適有行人徐
    添成亦疏未注意不得在設有行人穿越道三十公尺範圍內穿越道路之規定，而在「
    外挖子橋」橋頭號誌燈桿處（距離行人穿越道約僅二十五公尺又二十公分）擅自
    進入快車道由東往西方向欲穿越安和路至安興路運動，致丙○駕車煞避不及，而
    撞及徐添成，徐添成因而受有開放性頭顱骨折併右硬膜下腦出血、腦內出血等傷
    害，經送醫急救後，仍因顱骨骨折併顱內出血，延至同日上午十時許不治死亡。
    丙○肇事後，即向到場處理員警自首肇事並接受裁判。
二、案經徐添成之子乙○○訴由臺北縣警察局新店分局移送臺灣臺北地方法院檢察署
    檢察官偵查起訴。
    理  由
一、訊據上訴人即被告（下稱被告）丙○就其於右揭時、地駕車撞擊被害人徐添成，
    致徐添成因而受有開放性頭顱骨折併右硬膜下腦出血、腦內出血等傷害，經送醫
    急救後，仍因顱骨骨折併顱內出血，不治死亡之事實，固不諱言，此部分亦有道
    路交通事故調查報告表、交通事故現場草圖、現場相片十二張等件在卷可資佐證
    ；而被害人因本件交通事故以致顱骨骨折併顱內出血不治死亡，亦經臺灣臺北地
    方法院檢察署檢察官督同法醫師相驗明確，亦有勘驗筆錄、驗斷書及相驗屍體証
    明書等件在卷可稽。被告雖辯稱當時下雨路滑其不可能開快車，其車速應該是時
    速四十公里左右，被害人亦有過失云云；惟查被告於八十八年一月八日警訊時自
    承「當時車行速速約四、五十公里」等語（見相驗卷第四頁反面），而於檢察官
    同日偵查中，被告亦自陳「當時有下小雨，車速四十至五十公里」等語（見相驗
    卷第二十二頁反面），是被告嗣於本院審理時翻異前供稱其當時之時速約四十公
    里左右之所辯，尚非可採；按汽車行車速度應依標誌之規定，無標誌者，在市區
    道路之時速不得超過四十公里，如因雨霧致視線不清時，則應注意減速慢行作隨
    時停車之準備，汽車行駛時駕駛人應注意車前狀況並隨時採取必要之安全措施，
    道路交通安全規則第九十三條第一項第四款、第九十四條第三項分別定有明文，
    被告駕車自應注意上開規定，且當時路面無缺陷、道路無障礙物，並無使被告不
    能注意之情事，且依前述卷附道路交通事故調查報告表第五、六、七、十二之三
    欄之記載，本件交通事故之路段速限為四十公里，且當時天雨、光線晨光，路面
    濕潤，被告自應減速慢行，其竟仍以時速四十至五十公里之速度行駛，其有上開
    注意義務之違反而有過失，至為顯然；雖查，距被害人穿越安和路二段「外挖子
    橋」橋頭快車道僅二十五公尺又二十公分處即設有行人穿越道，業據原審於八十
    八年十月一日勘驗屬實，而被害人疏未注意貿然未使用行人穿越道而穿越快車道
    之事實，亦據證人陳清宗於原審同日訊問時證述明確，此均有該日訊問筆錄在卷
    可稽（見原審卷第六十五頁正、反面），是被害人於該處穿越道路時不使用行人
    穿越道而逕自穿越快車道，於道路交通安全規則第一百三十四條第一款設有行人
    穿越道者，必須經由行人穿越道穿越，不得在其三十公尺範圍內穿越道路之規定
    ，顯有違背而與有過失，惟被害人之過失，於法不得卸免被告自身之罪責，被告
    此部分之所辯，亦非可採。台北縣區車輛行車事故鑑定委員會鑑定意見以被告行
    經號誌路口未減速慢行部分亦同認定而堪以參採，雖該鑑定意見同時另以被告未
    讓行人先行云云，惟如前述，被告撞擊被害人之處所並非行人得穿越快車道之處
    ，是被告於該處並無讓行人先行之義務，前述鑑定意見此部分之所述，於法即有
    未合，本院自不予參採，亦此敘明。被害人因本件車禍而死亡，是被告之過失與
    被害人之死亡間，顯有相當因果關係。本件事證明確，被告之犯行堪以認定。
二、核被告所為，係犯刑法第二百七十六條第一項過失致人於死罪。被告於肇事後，
    在未為任何有偵查犯罪職權之公務員發覺前，即向到場處理員警自首肇事並接受
    裁判，此有臺北縣警察局新店分局八十八年五月五日北警店刑字第八二○一號函
    附之報案自首調查表壹件在卷可稽，應依刑法第六十二條前段有關自首之規定，
    減輕其刑。又查被告在快車道駕車行駛，因被害人不依規定擅自進入快車道而致
    人死亡，應依道路交通管理處罰條例第八十六條第二項規定，減輕其刑，並依法
    遞減之。
三、原審認被告事證明確，予以論科，固非無見。惟查本件被告當時行車之速度為時
    速四十至五十公里，原判決誤為五十公里，顯有未洽；而本件被告雖有過失，惟
    本件被害人未依規定於設有行人穿越道三十公尺之範圍內，不使用行人穿越道而
擅自穿越快車道之過失情節，顯較重於被告之過失，被告應依道路交通管理處罰
    條例第八十六條第二項規定減輕其刑，且被告於事故發生後即自首犯罪並接受裁
    判，亦應減輕其刑，原審量處被告有期徒刑一年二月顯失諸過重，亦有未當。檢
    察官上訴以原判決量刑過輕，雖無理由，惟被告上訴以原判決量刑過重尚屬可採
    ，原判決亦有前述之瑕疵而有可議，即屬無可維持，自應由本院將原判決撤銷，
    另行改判。爰審酌被告之過失程度、造成被害人死亡之損害、被害人擅自進入快
    車道與有過失之程度，及被告雖尚未與被害人家屬達成民事上和解賠償損害，惟
    多次攜帶部分現金並帶同保險公司之人員到庭準備與被害人家屬和解等一切情狀
    ，量處如主文第二項所示之刑，以示懲儆。末查被告前未曾受有期刑以上刑之宣
    告，此有本院被告全國前案紀錄表在卷可考，其經此科刑判決，當知所警惕而無
    再犯之虞，本院認所宣告之刑以暫不執行為適當，爰併為緩刑三年之諭知，以勵
    自新。
據上論斷，應依刑事訴訟法第三百六十九條第一項前段、第三百六十四條、第二百九
十九條第一項前段，刑法第二百七十六條第一項、第六十二條前段、第七十四條第一
款，道路交通管理處罰條例第八十六條第二項，罰金罰鍰提高標準條例第一條前段，
判決如主文。
本案經檢察官覃正祥到庭執行職務。
中    華    民    國    八十九    年      一        月     二十八       日
                        臺灣高等法院刑事第二庭
                            審判長法  官  戴  章  甫
                                  法  官  周  占  春
                                  法  官  林  銓  正
右正本證明與原本無異。
不得上訴。
                                  書記官  吳  美  貞
中    華    民    國    八十九    年      一        月     三十一       日


司法院資訊處製作；財團法人民間司法改革基金會備份。
